臺灣臺中地方法院刑事判決
110年度交易字第1344號
公  訴  人  臺灣臺中地方檢察署檢察官
被      告  戴鈺宸



上列被告因過失傷害案件，經檢察官提起公訴（110年度偵字第2
6890號），被告於準備程序中就被訴事實為有罪之陳述，經告知
簡式審判程序之旨，並聽取當事人之意見後，本院裁定行簡式審
判程序，判決如下：
    主    文
戴鈺宸犯過失傷害致人重傷罪，處有期徒刑柒月。
    犯罪事實
一、戴鈺宸於民國109年8月21日10時25分許，騎乘車牌號碼000-
    0000號普通重型機車搭載李苑萍，沿臺中市北屯區經貿三路
    往后庄北路方向行駛，行經該路段與中清路交岔路口時，本
    應注意騎乘機車行駛至交岔路口，應遵守道路交通號誌之指
    示，且應注意車前狀況，並隨時採取必要之安全措施，而當
    時天候晴、日間自然光線、視距良好、路面乾燥、柏油路面
    乾燥、無缺陷及障礙物，客觀上並無不能注意之情事，竟疏
    未注意及此，而闖紅燈貿然駛入該路口，適邱泓文無照（駕
    照被吊扣）騎乘車牌號碼000-0000號普通重型機車，沿臺中
    市北屯區中清路往郊區方向行駛至該交岔路口時，亦違規闖
    紅燈逕自駛入該路口，雙方車輛因而發生碰撞，致邱泓文人
    車倒地，並受有左側第2-6根肋骨及右側第1根肋骨閉鎖性骨
    折、左側血胸、顱內出血、左鎖骨骨折、下唇撕裂傷（約1.
    5公分）、雙上肢及左下肢擦挫傷、出血性腦中風、左側肋
    骨閉鎖性骨折、創傷性血胸、多處損傷等傷害，經送醫治療
    、手術及復健後，仍受有大腦創傷性出血伴左側肢體無力、
    認知功能障礙、構音障礙及吞嚥困難等重傷害。戴鈺宸肇事
    後留在現場，在有偵查犯罪職權之機關或公務員尚未發覺何
    人肇事前，即向前來處理本案道路交通事故之員警供承其為
    肇事人，自首並接受裁判，始查悉上情。
二、案經臺灣臺中地方檢察署檢察官指定代行告訴人即邱泓文之
    胞姐邱苗琪告訴臺灣臺中地方檢察署檢察官偵查起訴。
　　理    由
一、查被告戴鈺宸所犯係死刑、無期徒刑、最輕本刑為3年以上
    有期徒刑以外之罪，亦非高等法院管轄之第一審案件，其於
    準備程序中就上開被訴事實為有罪之陳述（見本院110年度
    交易字第1344號卷【下稱本院卷】㈡第146頁），經告以簡式
    審判程序之旨，並聽取公訴人及被告之意見後，本院認宜進
    行簡式審判程序，爰依刑事訴訟法第273條之1第1項規定裁
    定進行簡式審判程序，合先敘明。又本案證據之調查，依刑
    事訴訟法第273條之2規定，自不受同法第159條第1項、第16
    1條之2、第161條之3、第163條之1及第164條至第170條規定
    之限制，依法均具證據能力，併此敘明。
二、認定犯罪事實所憑之證據及理由：
　㈠上開犯罪事實，業據被告於警詢、偵查及本院審理中均坦承
    不諱（見臺灣臺中地方檢察署110年度他字第442號卷【下稱
    他卷】第33至37、183至185頁、本院卷㈠第316頁及本院卷㈡
    第146、154頁），核與證人即代行告訴人邱苗琪於警詢及偵
    查中之證述情節（見他卷第39至43、195至197頁）、證人李
    苑萍於警詢中之證述情節（見他卷第45至47頁）均相符合，
    並有被害人邱泓文之中國醫藥大學附設醫院、臺中榮民總醫
    院、中山醫學大學附設醫院及澄清復健醫院診斷證明書（見
    他卷第13至19頁）、道路交通事故現場圖（見他卷第51頁）
    、道路交通事故調查報告表㈠、㈡（見他卷第53至55頁）、案
    發現場照片（見他卷第59至77頁）、道路交通事故談話紀錄
    表（見他卷第79至85頁）、臺中市政府警察局道路交通事故
    肇事人自首情形紀錄表（見他卷第89頁）、臺中市政府警察
    局交通事故補充資表（見他卷第93頁）、案發現場監視器錄
    影畫面擷圖（見他卷第95至99頁）、車輛詳細資料報表（見
    他卷第101、113頁）、臺中市車輛行車事故鑑定委員會鑑定
    意見書（中市車鑑0000000案）（見他卷第221、222頁）、
    臺中榮民總醫院110年11月10日中榮醫企字第1104203757號
    函暨檢附被害人之病歷資料（見本院卷㈠第19至179頁）、中
    山醫學大學附設醫院110年11月9日中山醫大附醫法務字第11
    00010330號函暨檢附被害人之病歷資料（見本院卷㈠第181至
    244頁）、中國醫藥大學附設醫院110年11月15日院醫事字第
    1100016007號函暨檢附被害人之病歷資料（見本院卷㈠第245
    至291頁）、澄清復健醫院110年11月26日復醫字第01665號
    函暨檢附被害人之病歷資料（見本院卷㈠第319至441頁）、
    福建金門地方法院110年度監宣字第8號民事裁定（見本院卷
    ㈡第25至29頁）、衛生福利部金門醫院110年12月27日金醫歷
    字第1101007101號函暨檢附機關來函調閱病歷資料回負單、
    被害人之病歷資料（見本院卷㈡第31至141頁）等件在卷可稽
    ，是被告上開之任意性自白與事實相符，足堪採信。從而，
    被告於上開時、地，因其前揭駕駛行為肇致本案車禍事故發
    生，並使被害人因而受有上開傷害之事實，堪以認定。
　㈡按駕駛人駕駛汽車應遵守道路交通號誌之指示；汽車行駛時
    ，駕駛人應注意車前狀況，並隨時採取必要之安全措施；汽
    車行駛至交岔路口應遵守燈光號誌，道路交通安全規則第90
    條第1項、第94條第3項、第102條第1項第1款分別定有明文
    。而上開規定為一般車輛駕駛人所應注意並確實遵守之事項
    ，被告考領有普通重型機車之駕駛執照一節，有道路交通事
    故調查報告表㈡（見他卷第55頁）附卷足憑，是被告對上開
    道路交通安全規則，自知悉甚詳，應當知所遵守。又案發時
    天候晴、日間自然光線、視距良好、柏油路面乾燥、無缺陷
    及障礙物等情，有道路交通事故調查報告表㈠（見他卷第53
    頁）在卷可按，客觀上並無不能注意之情事，詎被告竟疏未
    注意及此，而闖紅燈貿然駛入該路口，因而肇致本案車禍事
    故發生，足徵被告就本案車禍事故之發生，顯有違反前述注
    意義務之過失。再者，本案車禍事故經送請臺中市車輛行車
    事故鑑定委員會鑑定，鑑定意見認以被告駕駛普通重型機車
    與被害人駕照被吊扣駕駛普通重型機車，行至設有行車管制
    號誌交岔路口，均違反號誌管制（全紅時段，闖紅燈），進
    入路口，兩車同為肇事因素等情，有上開臺中市車輛行車事
    故鑑定委員會鑑定意見書（中市車鑑0000000案）在卷可稽
    ，核與本院前揭之認定相符，益徵被告就本案車禍事故之發
    生，確有過失甚明。又被害人因本案車禍事故受有上開傷害
    之事實，業如前述，是被告上開之過失行為與被害人所受之
    傷害間，具有相當因果關係，堪以認定。
　㈢至被害人就本件車禍事故之發生雖與有過失，已如前述，然
    此屬雙方過失程度輕重及被害人與其家屬為民事損害賠償請
    求時應否減輕被告賠償責任之問題而已，無礙於被告本案犯
    行之成立，附此敘明。　
　㈣綜上所述，本案事證明確，被告上開犯行洵堪認定，應予依
    法論科。
三、論罪科刑：
　㈠按稱重傷者，謂下列傷害：三、毀敗或嚴重減損語能、味能
    或嗅能。四、毀敗或嚴重減損一肢以上之機能。六、其他於
    身體或健康，有重大不治或難治之傷害，刑法第10條第4項
    第3款、第4款及第6款定有明文。所謂其他於身體或健康有
    重大不治或難治之傷害，係指傷害重大，其傷害之結果，對
    於身體健康確有終身不治或難治者而言（最高法院80年度台
    上字第5826號判決意旨參照）。查被害人因本案車禍事故肇
    致其受有大腦創傷性出血伴左側肢體無力、認知功能障礙、
    構音障礙及吞嚥困難等情，已如前述，足徵被害人所受上開
    傷害已該當刑法第10條第4項第3款「毀敗或嚴重減損語能」
    、第4款「毀敗或嚴重減損一肢以上之機能」、第6款「其他
    於身體或健康，有重大不治或難治之傷害」等要件，而已達
    到「重傷害」之程度甚明。是核被告所為，係犯刑法第284
    條後段之過失傷害致人重傷罪。
　㈡被告於肇事後，在有偵查犯罪職權之公務員發覺前，即向到
    達事故現場處理之警員坦承為肇事人，有臺中市政府警察局
    道路交通事故肇事人自首情形紀錄表1份（見他卷第89頁）
    在卷可稽，足認被告對於未發覺之罪自首而接受裁判，核與
    自首要件相符，爰依刑法第62條前段規定減輕其刑。
　㈢爰審酌被告騎車疏未遵守交通規則，而與被害人騎乘之機車
    發生碰撞，致被害人受有上開重傷害，應予非難；並考量被
    告犯後已坦承犯行，惟迄未與代行告訴人達成和解並獲取諒
    恕之犯後態度；另酌以被告前無任何犯罪之前科紀錄，有臺
    灣高等法院被告前案紀錄表1份（見本院卷㈠第15頁）附卷足
    憑，素行良好；兼衡以被告本案犯罪之情節、違反注意義務
    之程度、其與被害人均為肇事因素、所生危害及其自陳大學
    肄業之智識程度、從事營業員、月收入新臺幣2萬4,000元、
    未婚、無子女、無需扶養任何人、勉持之家庭經濟狀況、身
    體沒有重大疾病（見本院卷㈡第154頁）等一切情狀，量處如
    主文所示之刑，以資懲儆。
據上論斷，應依刑事訴訟法第273條之1第1項、第299條第1項前
段，刑法第284條後段、第62條前段，刑法施行法第1條之1第1項
，判決如主文。
本案經檢察官楊仕正提起公訴，檢察官陳隆翔到庭執行職務。
中    華    民    國    111   年    2     月    17   日
　　　　　　　 　 刑事第十六庭  法  官  呂超群
以上正本證明與原本無異。
如不服本判決應於收受送達後20日內向本院提出上訴書狀，並應
敘述具體理由；其未敘述上訴理由者，應於上訴期間屆滿後20日
內向本院補提理由書（均須按他造當事人之人數附繕本）「切勿
逕送上級法院」。
告訴人或被害人如不服判決，應備理由具狀向檢察官請求上訴，
上訴期間之計算，以檢察官收受判決正本之日起算。
　　　　　　　　　　　　　　  　書記官  鄭淑英
中    華    民    國    111   年    2     月    17   日
附錄法條：  　　
刑法第284條
因過失傷害人者，處1年以下有期徒刑、拘役或10萬元以下罰金
；致重傷者，處3年以下有期徒刑、拘役或30萬元以下罰金。